【裁判字號】    95,訴,1241
【裁判日期】    951229
【裁判案由】    偽造貨幣
【裁判全文】
臺灣桃園地方法院刑事判決              95年度訴字第1241號
公  訴  人  臺灣桃園地方法院檢察署檢察官
被      告  丁○○
                    （現於臺灣新竹監獄另案執行中）
指定辯護人  本院公設辯護人彭詩雯
上列被告因偽造貨幣案件，經檢察官提起公訴（94年度偵緝字第
1039號），本院判決如下：
    主  文
丁○○無罪。
    理  由
一、公訴意旨略以：被告丁○○明知姓名年籍不詳綽號「志中」
    之成年男子於民國94年5 月4 日凌晨1 時許，在桃園縣八德
    市○○街90巷巷口附近，所交付之新臺幣（下同）千元鈔票
    8 張均係偽造，竟意圖供行使之用而收集之，旋放置在住處
    房間內化妝臺抽屜內，嗣為警持搜索票於同日下午3 時30分
    許，在桃園縣八德市○○街90巷24號住處內查獲，並扣得偽
    造之千元鈔票8 張，因認被告丁○○涉犯刑法第196 條第1
    項後段之意圖供行使之用而收集偽造貨幣罪等語。
二、按犯罪事實應依證據認定之，無證據不得認定其犯罪事實，
    又不能證明被告犯罪者，應諭知無罪之判決，刑事訴訟法第
    154 條第2 項、第301 條第1 項定有明文。又按事實之認定
    ，應憑證據，如未能發現相當證據，或證據不足以證明，自
    不能以推測或擬制之方法，以為裁判基礎；在訴訟上用以證
    明事實之證據，須於通常一般之人均不致於有所懷疑，而得
    確信其為真實之程度者，始得據以為有罪之認定，倘其證明
    尚未達到此一程度，而有合理之懷疑性存在，致使無從為有
    罪之確信時，即應為無罪之判決，最高法院40年臺上字第86
    號、76年臺上字第4986號分別著有判例。
三、公訴意旨認被告涉犯上開罪名，無非以：(一)被告坦承於上開
    時地收受「志中」交付之千元偽鈔8 張，卻不知「志中」之
    姓名、年籍資料、電話或住址；(二)查扣偽造千元鈔票8 張及
    偽鈔照片；(三)中央印製廠94年6 月10日中印發字第09400023
    23號函1 份；(四)被告於收受偽鈔後並未主動聯繫友人交還偽
    鈔並討回借款之通聯記錄1 份及依被告所提出之住址查詢並
    無「志中」之人居住該處之查訪報告1 份等，為主要論據。
    訊據被告丁○○於本院審理中雖坦承於94年5 月4 日凌晨1
    時許，在桃園縣八德市○○街90巷巷口附近收受由綽號「志
    中」即本名為周致中（嗣更名為乙○○）之友人交付千元鈔
    票8 張等語，但堅詞否認有何意圖供行使之用而收集偽鈔之
    犯行，並辯稱：那是周致中要還伊的借款，當時伊女友甲○○生產需要錢，所以跟周致中討回欠款，但伊拿到後發現是
    假鈔，伊有打電話問周致中為何要偽鈔給伊，周致中說隔天
    會處理，但伊隔天就被抓了等語。
四、經查：(一)桃園縣政府警察局八德分局因被告丁○○涉嫌毒品
    危害防制條例案件，於94年5 月4 日下午3 時許前往被告桃
    園縣八德市○○街90巷24號住處內搜索，在該處3 樓房間內
    化妝臺抽屜內扣得海洛因、安非他命等毒品及疑似千元偽鈔
    8 張等情，經被告於警詢中所坦承不諱（偵卷第17至21頁）
    ，並有本院搜索票、桃園縣政府警察局八德分局大安派出所
    搜索扣押筆錄扣押物品目錄表各1 份、現場照片3 張（偵卷
    第23至30頁）及扣案疑似千元偽鈔8 張可稽，上開疑似千元
    偽鈔8 張經送請中央印製廠鑑定，該等偽鈔均以彩色噴墨方
    式仿印，紙張非鈔券紙，安全線先燙印整條箔膜（含面額數
    字）再以灰色墨覆蓋仿鈔券正面五段裸露部分，左下角面額
    數字以燙印箔膜仿折光變色油墨，部分偽鈔在紙張正面左上
    角「1000」部分以壓凸方式仿凹版印紋凸起效果，水印以灰
    色墨在紙張背面仿製，有中央印製廠中印發字第0940002323
    號函（偵卷第4 頁）可參，足認扣案8 張千元鈔票確屬偽造
    無訛。(二)至於被告於警詢、偵查及本院審理中均稱：上開8
    張偽鈔均係「志中」即本名周致中（現改名為乙○○）之人
    於94年5 月4 日凌晨1 時許，在桃園縣八德市○○街90巷巷
    口附近所交付之欠款等情，經證人乙○○於本院審理中證稱
    ：與被告係認識1 至2 年之朋友，與被告有金錢往來，都是
    與被告出去零花、吃飯喝酒的錢，款項約1 萬元以內，詳細
    金額瑣碎無法計算，但7 、8 千元跑不掉，後來在94年4 、
    5 月間伊有拿一筆錢請女友「丙○○」將錢還給被告，後來
    被告打電話來給伊說錢是偽鈔，伊認為被告騙伊，就不管被
    告，後來也有接到被告老婆的電話質問偽鈔的事情，但是伊
    也找不到丙○○，伊拿給丙○○的錢是用中國信託的卡片刷
    卡換現金，不可能是偽鈔等語（本院卷第79至90頁），及證
    人即被告女友甲○○於本院審理中證稱：伊與被告係男女朋
    友，94年5 月3 日深夜伊回到住處，被告跟伊說拿到朋友還
    款的偽鈔，後來被告就開始打電話找1 名女子，名字伊忘記
    了，伊也有幫忙打電話，但對方都沒有接電話，後來被告還
    出門去找人，被告父親也有質問被告為何這麼晚還要出門，
    被告就將拿到偽鈔的事情告訴父親，被告被抓後，伊有打電
    話給在庭的證人乙○○，請乙○○找女友出來等語（本院卷
    第148 至161 頁）明確，與被告所述查扣之偽鈔係由「志中
    」之友人（即證人乙○○）因歸還欠款，經由乙○○女友而
    交付，被告於發現偽鈔後也迅即聯絡乙○○之女友及乙○○
    ，但未聯絡上乙○○之女友等情節，均大致相合，被告上開
    所辯應非虛妄，而堪以採信，因之，如被告明知「丙○○」
    所交付之紙鈔係偽鈔，為意圖供行使之用而收集，則其於取
    得扣案之偽鈔後，何以會有徹夜連絡「丙○○」及乙○○而
    告知渠等所交付者係偽鈔之行為，此顯與常情相違。且被告
    所指出當時交付偽鈔之友人「志中」係住在臺北縣鶯歌鎮，
    與證人乙○○於本院審理中證述94年3 、4 月間係住在臺北
    縣鶯歌鎮○○路145 巷10號，伊原名周致中，約10年前改名
    為乙○○等語（本院卷第83頁、第116 頁）相合，縱桃園縣
    政府警察局八德分局派員前往臺北縣鶯歌鎮○○路145 巷10
    號查訪該處是否住有「志中」之人或居住該處之人是否認識
    被告未果，亦難以此認被告係訛稱該偽鈔係由年籍不詳之友
    人交付而藉以脫罪；雖被告與證人乙○○所稱：被告於收受
    偽鈔後有與乙○○以電話連絡上等情，與證人甲○○所稱：
    當晚被告有打電話找乙○○，但沒有找到等語，有所不一，
    然以本院審理之時距案發當時即94年5 月4 日，已有1 年餘
    ，人之記憶難免有所出入，就此等細節雖有所不一致，難以
    此認被告所辯均無可採信；再者，被告於案發當時所使用之
    0000000000號行動電話於94年5 月4 日凌晨1 時許至下午3
    時30分許，均無發話之通話紀錄，有0000000000號行動電話
    雙向通聯記錄資料可稽（偵卷第48至55頁），惟被告及證人
    甲○○既稱當時係以電話連絡乙○○之女友而未聯絡上，該
    通聯記錄自難以顯現無法撥通之記錄，且證人乙○○所稱其
    當時使用之電話號碼為0000000000號（本院卷第82頁），該
    通聯記錄資料中亦顯示上開號碼於94年5 月3 日夜間8 時36
    分23秒至43秒時確實有撥打被告0000000000號，適足顯示證
    人乙○○確實於案發前有與被告聯繫，自可能係聯絡還款之
    事，該通聯紀錄亦難作為被告不利之認定。(四)證人乙○○雖
    指出其女友65年次、名為「丙○○」，惟經本院查詢結果，
    2 位65年次名為「丙○○」之人均非證人乙○○所指之人，
    有法務部戶役政連結作業系統個人基本資料1 紙、其中1 位
    「丙○○」口卡片1 紙（本院卷第100 頁、第132 頁）及另
    1 位「丙○○」於本院審理中證述明確（本院卷第115 頁）
    ，且證人乙○○於本院審理中先稱交付被告之鈔票係從提款
    機提領出來等語（本院卷第81頁），後又改稱係使用中國信
    託至店家刷卡換取現金等語（本院卷第85頁），惟本院向中
    國信託商業銀行查詢結果，中國信託商業銀行回函略以：乙○○僅於94年5 月底向本行申辦信用卡，並未申請現金卡，
    亦無94年4 、5 月間之交易明細可資提供等情，有中國信託
    商業銀行刑事陳報狀足參（本院卷第106 頁），證人乙○○
    於本院審理中所述關於鈔票之來源顯均非事實，則是否證人
    乙○○於取得欲交付被告之鈔票時即為偽鈔，或係將真鈔交
    給其女友後由其女友換成偽鈔交付予被告，亦不得而知，惟
    被告既係單純因收回證人乙○○之欠款而於94年5 月4 日凌
    晨1 時許取得扣案之千元偽鈔8 張，於同日下午即為警因毒
    品危害防制條例案件至被告住處搜索取得扣案偽鈔，實難認
    被告有何意圖供行使之用而為收集偽鈔之行為。本件事證已
    明，檢察官及被告雖聲請傳喚證人「丙○○」及承辦員警，
    惟查，被告持有扣案之偽鈔8 張既係緣於證人乙○○為清償
    債務而囑託「丙○○」交付，則扣案之偽鈔8 張究係乙○○
    所交付或「丙○○」所交付，抑或渠等二人共同交付，與被
    告並非基於意圖供行使之用而收集扣案偽鈔之事實並無影響
    ，此部分應由檢察官另為偵查。而承辦員警僅得證明被告為
    警查獲後之行為情狀，對於被告持有扣案偽鈔之原因，並未
    在場親自見聞，亦不能為任何證明，因之檢察官及被告此部
    分證據調查之聲請，並無調查之必要，爰予駁回其聲請，併
    予敘明。綜上所述，既無積極證據足認被告有公訴意旨所指
    之犯行，自屬不能證明被告犯罪，揆諸首開說明，應為被告
    無罪之諭知。
據上論斷，應依刑事訴訴法第301條第1項判決如主文。
本案經檢察官徐文豪到庭執行職務。
中    華    民    國    95    年    12    月    29    日
                 臺灣桃園地方法院刑事第四庭
                     審判長法  官    黃斯偉
                           法  官    張淑華
                           法  官    蘇昭蓉
以上正本證明與原本無異。
如不服本判決，應於送達後10日內，向本院提出上訴狀。
                            書記官   韓若玉
中    華    民    國    95    年    12    月    29    日


司法院資訊處製作；財團法人民間司法改革基金會備份。
